臺灣高等法院臺南分院刑事裁定
111年度抗字第539號
抗  告  人  
即  受刑人  陳俊源




上列抗告人因聲明異議案件，不服臺灣臺南地方法院中華民國11
1年6月14日裁定(111年度聲字第930號)，提起抗告，本院裁定如
下：
    主  文
抗告駁回。
    理  由
一、原裁定意旨略以： ㈠抗告人即受刑人陳俊源（下稱抗告人）
    因於民國110年4月15日竊取他人財物，經臺灣臺南地方法院
    （下稱原審法院）認其係犯刑法第320條第1項之竊盜罪，以
    111年度簡字第241號判決判處有期徒刑4月，如易科罰金，
    以新臺幣（下同）1,000元折算1日，於111年3月15日確定在
    案（下稱本案），由臺灣臺南地方檢察署（下稱臺南地檢署
    ）檢察官以111年度執字第4107號指揮執行；嗣檢察官傳喚
    抗告人於111年6月9日至臺南地檢署報到並予其陳述意見，
    檢察官審核後，認不准抗告人易科罰金，以111年執己字第4
    107號執行指揮書指揮抗告人入法務部○○○○○○○○○○○執行等節
    ，業經原審法院調取臺南地檢署111年度執字第4107號執行
    案卷核閱無誤；㈡檢察官傳喚抗告人到案，並給予其陳述意
    見及說明家庭狀況之機會後，係審酌依前科表所載，抗告人
    自98年間起迄本案犯行前，總共犯竊盜罪40次經判處罪刑，
    經多次易科罰金執行完畢；且抗告人前於108年12月19日因
    拘役20日易科罰金執行完畢，109年11月4日因有期徒刑5月
    易科罰金執行完畢，又於109年11月11日因竊盜罪刑有期徒
    刑5月入監後，於109年12月22日易科罰金執行完畢出監，11
    0年8月18日因竊盜罪刑有期徒刑4月易科罰金執行完畢，110
    年9月22日因竊盜罪刑拘役20日易科罰金執行完畢，110年11
    月29日因竊盜罪之應執行刑有期徒刑8月易科罰金執行完畢
    ，故易科罰金對抗告人實難收矯正之效，為維持法秩序，於
    111年6月9日核定不准抗告人就本案刑期易科罰金或易服社
    會勞動，復已告知抗告人上情及救濟途徑等情，亦有執行筆
    錄、臺南地檢署聲請易科罰金案件初核表及易服社會勞動審
    查表附於前述執行卷宗可供查佐，足認執行檢察官係逐一審
    核抗告人請求分期繳納易科罰金之意見、抗告人之前案紀錄
    及本案犯罪情形後，始以前述理由為不准易科罰金之決定甚
    明；㈢抗告人及其配偶張嘉惠固均以抗告人現有穩定工作，
    及有父親、失智之母親、罹癌之配偶須扶養，為家中主要經
    濟來源，希能易科罰金為由，就檢察官前揭執行之指揮聲明
    異議。惟抗告人確有前揭多次因竊盜罪經判處罪刑及易科罰
    金執行完畢之情形；且抗告人於本案犯行後又曾兩度犯竊盜
    罪，均經臺灣高雄地方檢察署檢察官依職權為不起訴處分等
    節，復有上開不起訴處分書及臺灣高等法院被告前案紀錄表
    在卷可參，足見抗告人歷經前案多次之執行，仍未能記取教
    訓，再度恣意竊取他人財物，其無視法律禁制及漠視他人財
    物所有權之心態實已甚為顯然，顯見單純罰金之繳納尚不足
    令抗告人深切警惕，難以杜絕再犯。故執行檢察官於指揮執
    行之程序，以抗告人之刑案紀錄為據，依專業判斷，認抗告
    人如不入監執行本案所宣告之刑，顯難收矯正之效，從而不
    准抗告人易科罰金或易服社會勞動，係為使抗告人就其犯行
    付出代價以達懲治教化及遏止再犯之法規範目的所做成之決
    定，所為之裁量與否准易刑處分之要件亦具有合理之關連性
    ，而屬針對個案所為合於法律授權目的之合義務性裁量，與
    比例原則、平等原則、不當聯結禁止原則均無違；執行檢察
    官審酌判斷時所依據之事實復無違誤，亦無濫用判斷權限、
    裁量怠惰或其他違法瑕疵情事，自應予尊重；㈣綜上所述，
    本件就聲明異議所執理由，尚無法認定檢察官所為執行之指
    揮有何違法或不當之處；此外，亦未見檢察官有何逾越法律
    授權、恣意專斷或將與事件無關之因素考慮在內等濫用權力
    之情事，揆諸首揭說明，堪認抗告人及其配偶張嘉惠聲明異
    議均無理由，應予駁回等語。
二、抗告意旨（由抗告人配偶張嘉惠代撰）略以： ㈠抗告人雖然
    人生前半段一直反覆犯錯，確實也造成社會跟家庭非常多的
    問題，但其已然悔過重新做人。回想其最後一次服刑期滿進
    家門那一刻，抗告人父親曾語重心長的告誡其爾後絕對不可
    再做任何違法的事情，否則一旦有個萬一，縱使其為家中獨
    子，亦絕對不會通知抗告人，畢竟手銬腳鐐回來奔喪，有辱
    陳家列祖列宗。當下抗告人立即下跪認錯，對自己所犯讓家
    人蒙羞的種種過錯悔恨不已，此後即開始積極找工作；㈡求
    職路上一提到更生人屢屢碰壁，遭受冷嘲熱諷，回家等消息
    卻往往是石沉大海，但不管是開垃圾車或粗重的搬運工、臨
    時工等都做，靠勞力辛苦賺錢養家，直到找到吊車司機的工
    作後穩定下來。這段時間日出而作日落而息，不管嚴寒酷暑
    或大風大雨都認真工作，甚至騎車上班途中車禍腳骨折，也
    只休息一個月，就頂著腳傷出門工作，雙腳要踩離合器跟油
    門，非常酸痛且腫脹，但是卻甘之如飴，靠復健和貼酸痛藥
    布與止痛藥，不放棄得之不易的工作，非常珍惜法官們給予
    改過自新的機會；㈢抗告人事親至孝，抗告人父親多次住院
    都是其陪伴照料，抗告人母親84歲失智，用藥也是抗告人親
    自排好保管，抗告人父母的各項慢性病醫療回診也是抗告人
    載送，家中臥室、浴室也用心改造成年邁老人家居住的環境
    ；㈣當收到判決書時很感恩法官給予易科罰金的機會，於6月
    6日先與書記官聯繫約定好，6月9日帶3萬元前去辦理分期，
    兩夫妻商量不要用動用抗告人父母之棺材本，決定自食其力
    從抗告人每月的薪資裡面撥出3萬元來按月繳納罰款，但始
    料未及的是，原本依約前往辦理分期卻變成立即關押。當天
    抗告人只跟老闆請了半天假，事出突然沒辦法跟老闆有所報
    告連原本下午排定的吊車工作也無法去；㈤更生人找工作謀
    生真的非常艱難，此次若是執行完四個月，形同宣判又失業
    一家七口又要面臨生活困頓的一個輪迴，這對於一個已經改
    過自新、腳踏實地，靠勞力辛苦工作的更生人及家屬而言，
    實是非常沉重的打擊； ㈥目前疫情嚴峻，也擔心抗告人身處
    染疫高風險的環境中，危害身體健康。願法官能給抗告人負
    起家庭責任的機會，讓其返回工作崗位，維持原判決得以易
    科罰金。抗告人姐姐也願意資助一次繳清罰金，並督促抗告
    人往後能勤奮，腳踏實地做人等語。
三、按：
  ㈠受刑人或其法定代理人或配偶以檢察官執行之指揮為不當者
    ，得向諭知該裁判之法院聲明異議；法院應就疑義或異議之
    聲明裁定之，刑事訴訟法第484條、第486條分別定有明文。
    又所謂「檢察官執行之指揮不當」，係指就執行之指揮違法
    及執行方法不當，或雖非違法而因處置失當，致受刑人蒙受
    重大不利益等情形而言。判決確定後即生效力，檢察官如依
    確定判決內容為指揮執行，自難指檢察官執行之指揮為違法
    或其執行方法不當（最高法院100年度台抗字第936號、100
    年度台抗字第968號、108年度台抗字第770號裁定意旨參照
    ）。
  ㈡犯最重本刑為5年以下有期徒刑以下之刑之罪，而受6個月以
    下有期徒刑或拘役之宣告者，得以新臺幣（下同）1,000元
    、2,000元或3,000元折算1日，易科罰金；但易科罰金，難
    收矯正之效或難以維持法秩序者，不在此限，刑法第41條第
    1 項定有明文。依其立法理由說明，個別受刑人如有不宜易
    科罰金之情形，在刑事執行程序中，檢察官得依該項但書規
    定，審酌受刑人是否具有「確因不執行所宣告之刑，難收矯
    正之效，或難以維持法秩序」等事由決定之。是以，檢察官
    對於得易科罰金案件之指揮執行，依具體個案，考量犯罪特
    性、情節及受刑人個人特殊事由等因素，如認受刑人確有因
    不執行所宣告之刑，難收矯正之效，或難以維持法秩序者，
    自得不准予易科罰金，此乃檢察官指揮執行時得依職權裁量
    之事項，倘其未濫用權限，自不得任意指摘為違法，此觀諸
    刑事訴訟法第457條第1項前段規定「執行裁判由為裁判法院
    對應之檢察官指揮之」自明。從而，有期徒刑或拘役得易科
    罰金之案件，法院所諭知者，僅易科罰金折算之標準，至於
    是否准予易科罰金，則賦予執行檢察官視個案具體情形裁量
    之權限；易言之，執行檢察官就受刑人是否確因易科罰金，
    有難收矯正之效，或難以維持法秩序之情事，有判斷之權限
    ，法院僅得審查檢察官為刑法第41條第1項之裁量時，其判
    斷之程序有無違背法令、事實認定有無錯誤、其審認之事實
    與刑法第41條第1項之裁量要件有無合理關連、有無逾越或
    超過法律規定之範圍等問題，除有必要時法院於裁定內同時
    諭知准予易科罰金（司法院釋字第245號解釋參照）外，原
    則上不宜自行代替檢察官判斷受刑人是否有上開情事，即僅
    於檢察官上開裁量權之行使，有前述未依法定程序進行裁量
    ，超越法律授權裁量範圍等情事，法院始有介入審查之必要
    （最高法院99年度台抗字第899號裁定意旨參照）。
四、經查：
  ㈠本件受刑人因竊盜案件，經原審法院以111年度簡字第241號
    判決判處有期徒刑4月，如易科罰金，以1,000元折算1日，
    於111年3月15日確定，有上開判決及臺灣高等法院被告前案
    紀錄表附卷可稽。
  ㈡抗告人上開案件雖經宣告刑期並諭知易科罰金之折算標準如
    前，惟依前科表所載，抗告人自98年間起迄本案犯行前，總
    共犯竊盜罪40次經判處罪刑，經多次易科罰金執行完畢；且
    抗告人前於1.108年12月19日因拘役20日易科罰金執行完畢
    ；2.109年11月4日因有期徒刑5月易科罰金執行完畢；3.109
    年11月11日因竊盜罪經判處有期徒刑5月確定入監後，於109
    年12月22日易科罰金執行完畢出監；4.110年8月18日因竊盜
    罪經判處有期徒刑4月確定，易科罰金執行完畢；5.110年9
    月22日因竊盜罪經判處拘役20日確定，易科罰金執行完畢；
    6.110年11月29日因竊盜罪經判處應執行刑有期徒刑8月確定
    ，易科罰金執行完畢，故抗告人先前確有多次因竊盜罪經判
    刑確定並易科罰金執行完畢，之後仍多次犯竊盜罪之情。嗣
    抗告人經臺南地檢署檢察官以111年度執字第4107號指揮執
    行，傳喚抗告人於111年6月9日至臺南地檢署報到並予其陳
    述意見及說明家庭狀況之機會後，審酌上情而認易刑處分對
    抗告人實難收矯正之效，為維持法秩序，於同日核定不准抗
    告人就本案刑期易科罰金或易服社會勞動，復已告知抗告人
    上情及救濟途徑，以111年執己字第4107號執行指揮書指揮
    抗告人入法務部○○○○○○○○○○○執行等節，亦有執行筆錄、臺
    南地檢署聲請易科罰金案件初核表及易服社會勞動審查表附
    於前述執行卷宗可供查佐，足認執行檢察官係逐一審核抗告
    人請求分期繳納易科罰金之意見、抗告人之前案紀錄及本案
    犯罪情形後，始以前述理由做成不准易科罰金之決定甚明，
    上情有上開判決書及臺灣高等法院被告前案紀錄表附卷可稽
    ，復經原審法院依職權調取上開刑事案卷含執行卷全卷核閱
    無誤。
  ㈢抗告人雖以前詞為由，請求准予易科罰金云云。惟查：
　⒈執行檢察官係考量抗告人自98年間起迄本案犯行前，總共犯
    竊盜罪40次經判處罪刑確定，並有如前述經多次易科罰金執
    行完畢之情，故認易科罰金對抗告人實難收矯正之效，而由
    抗告人上開前案情形觀之，抗告人歷經多次刑事偵、審程序
    、易科罰金之執行過程，猶未能深切反省痛改竊盜之非行，
    是依前揭客觀情狀觀之，自難認本次再犯所受刑之宣告，以
    易刑處分執行得收矯正及維持法秩序之效。是檢察官依前開
    事由，據以認定抗告人所犯之罪刑，有不執行所宣告之刑，
    難收矯正之效及維持法秩序之事由，而不准抗告人易刑處分
    之聲請，認應入監執行，乃係本於法律所賦與檢察官指揮刑
    罰執行職權之行使，係對具體個案所為之判斷，為合於立法
    意旨之裁量，經核未具逾越法律授權、恣意草率專斷等濫用
    權力之瑕疵，與刑法第41條第1項但書之規定無違，難認有
    何執行指揮不當之處。
　⒉至抗告人入監執行，固可能影響其工作、家庭，然此等抗告
    人犯罪經判刑確定發監執行後，對於抗告人之工作、家庭產
    生之負面影響，抗告人本難辭其咎，且入監服刑會對於受刑
    人家庭成員造成一定程度之影響，實乃制度之必然，自不得
    以上情率指執行不當。且是否符合「難收矯正之效」、「難
    以維持法秩序」之不准易科罰金要件，與受刑人有無身體、
    教育、職業、家庭等暫時無法執行等事由屬於獨立之判斷事
    項，況現行刑法第41條第1項有關得否易科罰金規定，業已
    於民國94年2月2日修正時刪除「受刑人因身體、教育、職業
    、家庭之關係或其他正當事由，執行顯有困難」要件，亦即
    執行檢察官考量是否准許受刑人易科罰金時，僅須審酌是否
    具有「確因不執行所宣告之刑，難收矯正之效，或難以維持
    法秩序」事由為裁量，而無庸審酌受刑人是否因身體、教育
    、職業或家庭等事由致執行顯有困難，則倘檢察官未濫用權
    限，自不得任意指摘為違法。從而，縱使抗告人需在經濟或
    醫療上照顧父母、配偶，惟與是否准許易科罰金之要件無關
    ，尚難以此逕謂執行檢察官必須忽略刑法第41條但書所載「
    易科罰金，難收矯正之效或難以維持法秩序」之審查要件。
    另執行檢察官在判斷是否必須入監服刑或易科罰金時，應就
    受刑人的犯罪情節、犯後態度、前科紀錄、保護法益、判決
    時承辦檢察官、法官之認定及判斷等因素作綜合考量，依比
    例原則詳加審酌，以判斷受刑人是否必須入監服刑才能矯正
    其反社會性格及維持法律秩序，以符合易科罰金之救濟短期
    自由刑流弊之意旨。抗告人上開犯罪情節，經檢察官綜合評
    價後，認若准予易科罰金，難收矯正之效已如前述，執行檢
    察官因而為不准易科罰金之諭知，合於法之規範目的，而無
    違比例原則。綜上，抗告人上開所稱之個人或家庭因素，均
    無法否定其確有「難收矯正之效」之認定，自亦難憑此而認
    本件執行檢察官之指揮有何違法或不當。從而，抗告人以其
    工作、家庭因素為由，主張檢察官前揭執行指揮命令及處分
    不當而聲明異議，亦屬無據。
五、綜上所述，原裁定認本件聲明異議為無理由，而予以駁回，
    尚無違誤。抗告意旨徒憑己見，以上開抗告事由漫事指摘原
    裁定及原檢察官執行之指揮違法、不當，為無理由，應予駁
    回。　　　
據上論結，應依刑事訴訟法第412條，裁定如主文。　　　　
中　　華　　民　　國　　111 　年　　7 　　月　　14　　日
                  刑事第四庭    審判長法  官  郭玫利
                                      法  官  林臻嫺
                                      法  官  曾子珍
以上正本證明與原本無異。
不得再抗告。
　　　　　　　　　　　　　　　　　　　書記官  李淑惠
中　　華　　民　　國　　111 　年　　7 　　月　　14　　日